【裁判字號】    92,聲,605
【裁判日期】    920903
【裁判案由】    
【裁判全文】
臺灣桃園地方法院民事裁定  九十二年度聲字第六０五號
    聲  請  人
    即債 權 人  乙○○
    相  對  人
    即債 務 人  甲○○
右當事人間聲請返還擔保金事件，本院裁定如左：
    主      文
聲請駁回。
聲請程序費用由聲請人負擔。
    理      由
一、按訴訟終結後，供擔保人證明已定二十日以上之期間，催告受擔保利益人行使權
    利而未行使，或法院依供擔保人之聲請，通知受擔保利益人於一定期間內行使權
    利並向法院為行使權利之證明而未證明者，法院應依供擔保人之聲請，以裁定命
    返還其提存物，民事訴訟法第一百零四條第一項第三款固有明文，且依同法第一
    百零六條，前開規定於其他依法令供訴訟上之擔保者並準用之。惟所謂訴訟終結
    ，在因假扣押或假處分所供擔保之情形，因該擔保係為保障受擔保利益人因不當
    假扣押或假處分所受損害而設，倘執行法院已依假扣押或假處分裁定實施假扣押
    或假處分之執行，則在供擔保人撤回假扣押或假處分之執行前，受擔保利益人所
    受損害仍可能繼續發生，損害額既未確定，自無強令其行使權利之理。故在假扣
    押或假處分所供之擔保，供擔保人依民事訴訟法第一百零六條準用同法第一百零
    四條第一項第三款之規定，聲請以裁定命返還其擔保金之場合，必待供擔保人已
    撤回假扣押或假處分之執行，始得謂與民事訴訟法第一百零四條第一項第三款所
    定之「訴訟終結」相當，而得依該條款行使定期催告之權利（見九十年十一月二
    十二日臺灣高等法院暨所屬法院座談會研討結果）。
二、本件聲請意旨略以：聲請人與相對人間前因請求返還信託物回復登記事件，聲請
    人曾遵鈞院八十九年度全字第二五六六號民事假處分裁定，曾提供新台幣九十七
    萬一千元為擔保物，擔保因就相對人對於坐落桃園縣龍潭鄉○○段第一一二三地
    號土地上、建號三二五號，門牌桃園縣龍潭鄉○○路二一四號，面積第一層六一
    點零一平方公尺、第二層七五點二六平方公尺、騎樓十四點二五平方公尺之建物
    禁止為讓與、設定抵押、出租及其他一切處分行為所為之假處分所造成之損害，
    並以鈞院八十九年度存字第一九二一號提存事件提存後，聲請鈞院以八十九年度
    執全字第一六五八號事件假處分執行在案。茲因聲請人向鈞院提起本案訴訟後，
    業經鈞院以八十九年度重訴字第二六三號民事判決、臺灣高等法院九十一年度重
    上字第二五七號民事判決、最高法院九十二年度台上字第六八三號民事裁定判決
    聲請人敗訴確定，而聲請人亦已以桃園十二支郵局第七八一號存證信函定二十日
    以上期間催告受擔保利益人即相對人行使權利，該函並已於民國九十二年五月三
    十日為相對人合法收受，然迄今均未見相對人有任何訴訟之主張，是聲請人爰依
    民事訴訟法第一百零四條第一項第三款規定，聲請取回因假處分而提供之擔保物
    等語。並提出鈞院八十九年度全字第二五六六號假處分裁定、八十九年度存字第
    一九二一號提存書、八十九年度重訴字第二六三號民事判決、臺灣高等法院九十
    一年度重上字第二五七號民事判決、最高法院九十二年度台上字第六八三號民事
    裁定、桃園十二支郵局第七八一號存證信函暨雙掛號回執各一份為證。
三、聲請人上開主張，業經本院依職權調閱本院八十九年度全字第二五六六號假處分
    卷宗（含本院假處分執行卷、臺灣高等法院抗告卷）、本院八十九年度重訴字第
    二六三號卷宗、臺灣高等法院九十一年度重上字第二五七號卷宗、最高法院九十
    二年度台上字第六八三號卷宗審核屬實，固堪信為真，惟聲請人迄未將前開假處
    分執行程序予以撤回等情，亦經本院依職權調閱本院八十九年度執全字第一六五
    八號假處分執行卷宗查明屬實，則聲請人於九十二年五月三十日催告相對人行使
    權利時，既尚未撤回假處分之執行程序，揆諸前開說明，自不生催告之效力。從
    而，聲請人依民事訴訟法第一百零四條第一項第三款規定，聲請裁定准予返還擔
    保金，即有未洽，不應准許。
四、依民事訴訟法第九十五條、第七十八條，裁定如主文。
中      華      民      國    九十二    年      九      月      三      日
                            臺灣桃園地方法院民事第一庭
~B法      官  黃若美
右為正本係照原本作成
如對本裁定抗告須於裁定送達後十日內向本院提出抗告狀，並應繳納抗告裁判費新台
幣壹仟元。
~B法院書記官  劉德壽
中      華      民      國    九十二    年      九      月      三      日


司法院資訊處製作；財團法人民間司法改革基金會備份。
